【裁判字號】    96,訴,1496
【裁判日期】    970304
【裁判案由】    遷讓房屋
【裁判全文】
臺灣高雄地方法院民事判決              96年度訴字第1496號
原      告  乙○○
訴訟代理人  王程風律師
被      告  甲○○
上列當事人間請求遷讓房屋事件，經本院於民國97年2月19日言
詞辯論終結，判決如下：
    主      文
被告應自門牌號碼高雄市○○區○○路一一五二之一號一、二樓
房屋遷出，並將房屋交還原告。
被告應自民國九十六年六月八日起至交還前項房屋日止，按月給
付原告新台幣柒萬貳仟肆佰柒拾壹元。
訴訟費用由被告負擔。
    事  實  及  理  由
一、按訴狀送達後，原告不得將原訴變更或追加他訴，但擴張或
    減縮應受判決事項聲明者，不在此限；民事訴訟法第255 條
    第1 項第3 款定有明文。本件原告起訴時本請求被告應自起
    訴狀繕本送達之翌日起至交還房屋日止，按月給付原告新台
    幣（下同）18萬元，嗣於訴訟中減縮聲明為被告應自起訴狀
    繕本送達之翌日起至交還房屋日止，按月給付原告72471 元
    ，依首揭規定，應予准許。又被告經合法通知，未於言詞辯
    論期日到場，核無民事訴訟法第386 條各款所列情事，爰依
    原告聲請，由其一造辯論而為判決。
二、原告主張：
  (一)原告興建所有門牌號碼高雄市○○區○○路1152-1號1 、2
    樓未保存登記建物（下稱系爭房屋），前出租予訴外人陳銘
    龍，詎陳銘龍之配偶即訴外人沈佳琳未經原告同意，於民國
    95年5 月1 日違約轉租予被告，以為被告經營海鮮餐飲生意
    ，嗣經原告另訴請求陳銘龍遷讓交還系爭房屋，並達成同意
    遷讓交還之訴訟上和解，是被告就系爭房屋顯無合法占有之
    權源。為此，爰依民法第767 條規定，請求被告返還系爭房
    屋。
  (二)本件系爭房屋依稽稅單位認定其現值為4,297,100 元，而系
    爭房屋坐落原告所有之高雄市○○區○○段522 地號、面積
    1885.91 平方公尺土地（下稱系爭土地），申報地價每平方
    公尺8,000 元。又系爭房屋占用系爭土地面積計549.94 平
    方公尺，申報總價計4,399,520 元，是系爭房屋及所占用土
    地申報總價合計為8,696,620 元，以系爭房屋及所坐落土地
    總價年息百分之10計算，被告應給付原告每月相當於不當得
    利之租金為72,471元。爰依不當得利法律關係，請求被告給
    付相當於租金之不當得利。
  (三)並聲明：(1)被告應自門牌號碼高雄市○○區○○路1152-1號
    1、2樓房屋遷出，將該房屋交還原告。(2)被告應自起訴狀繕
    本送達之翌日起至交還房屋日止，按月給付原告72471元。
三、被告未於言詞辯論期日到場，亦未提出書狀作何聲明或陳述
    。
四、原告主張之上揭事實，業據提出與其所述相符之系爭房屋稅
    繳款書、被告與沈佳琳間之房屋租賃契約書（本院審卷第8
    至12頁）、本院96年度雄調字第173 號調解筆錄（本院審卷
    第30頁）、系爭土地登記謄本（本院審卷第65頁）、原告與
    陳銘龍間租賃契約及公證書（本院審卷第91至93頁）等件為
    證，並有高雄市稅捐稽徵處左營分處96年5 月29日高市稽左
    房字第0968012508號函暨所附系爭房屋稅籍資料（本院審卷
    第21、22頁）在卷可按，且經本院依職權調取本院96年度雄
    調字第173 號遷讓房屋等事件卷宗核閱無訛，又經本院現場
    勘驗屬實，有96年11月7 日現場勘驗筆錄、現場照片6 張，
    並經本院囑託高雄市政府地政處楠梓地政事務所測量，製有
    複丈成果圖附卷可稽（本院審卷第48至54頁）。被告未於言
    詞辯論期日到場，亦未提出書狀作何聲明或陳述，本院依上
    開調查證據之結果，堪信原告之主張為真實。準此，原告主
    張被告無權占有系爭房屋等情，核屬正當。從而，原告基於
    所有權之法律關係，訴請被告應自系爭房屋遷出，並將該房
    屋交還原告，為有理由，應予准許。
五、按無法律上之原因而受利益，致他人受損害者，應返還其利
    益。雖有法律上之原因，而其後已不存在者，亦同。民法第
    179 條定有明文。又按不當得利之法則請求返還不當得利，
    以無法律上之原因而受利益，致他人受有損害為其要件，故
    其得請求返還之範圍，應以對方所受之利益為度，非以請求
    人所受損害若干為準，無權占有他人土地，可能獲得相當於
    租金之利益為社會通常之觀念，是被上訴人抗辯其占有系爭
    土地所得之利益，僅相當於法定最高限額租金之數額，尚屬
    可採；最高法院著有61年台上字第1695號判例要旨可資參照
    。本件被告無權占用原告所有系爭房屋，顯已侵害原告之權
    利，並獲有不當得利，依前開判例意旨及民法第179 條之規
    定，原告自得就被告占有範圍，請求返還相當於租金之利益
    。
六、按「城市地方房屋之租金，以不超過土地及其建築物申報總
    價年息百分之10為限」，土地法第97條第1 項定有明文。查
    系爭房屋現值為4,297,100 元，有系爭房屋稅籍資料1 紙可
    按（本院審卷第22頁），並系爭房屋占有系爭土地之面積計
    549.94平方公尺，系爭土地申報地價每平方公尺8,000 元，
    有複丈成果圖及系爭土地登記謄本可查，是就占有使用系爭
    土地之申報總價計4,399,52 0元（計算式：549.94×8000＝
    0000000） ；準此，系爭房屋及所坐落土地合計為8,696,62
    0 元（計算式：0000000 ＋0000000 ＝0000000） 。復「…
    …緊臨華廈路及加油站，大樓林立，並有東西向快速道路，
    在重惠街12米道路及華廈路交接處有看板魚美人活海鮮餐廳
    」等情，此經本院到場勘驗屬實，並製有勘驗筆錄在卷可稽
    ，依系爭土地之公告現值、土地坐落位置、附近繁榮程度及
    系爭房屋係為經營海鮮餐飲生意等一切情狀，認以系爭房屋
    及土地申報總價年息百分之10計算相當於不當得利之租金為
    適當。據此，被告就使用系爭房屋及土地相當於租金之不當
    得利為每月72,471元（計算式：0000000 ×10/100÷12＝72
    471.83）。準此，原告請求被告自起訴狀繕本送達之翌日起
    至交還房屋日止，按月給付原告72471 元，即有理由。
七、綜上所述，原告既為系爭房屋之所有權人，被告占用原告所
    有系爭房屋，並無任何合法權源，自屬無權占有，從而原告
    本於民法第767 條規定，請求被告應自系爭房屋遷出，並將
    該房屋交還原告，為有理由，應予准許。又原告本於不當得
    利之法律關係，請求被告應自起訴狀繕本送達翌日即96年6
    月8 日起至交還房屋日止，按月給付原告72471 元，並有理
    由，亦應准許。
八、據上論結，本件原告之訴為有理由，依民事訴訟法第385 條
    第1 項前段、第78條，判決如主文。
中    華    民    國    97    年    3     月     4    日
                  民事第六庭  法  官  洪榮家
正本係照原本作成。
如不服本判決，應於送達後20日內，向本院提出上訴狀並表明上
訴理由，如於本判決宣示後送達前提起上訴者，應於判決送達後
10日內補提上訴理由書（須附繕本）。
中    華    民    國    97    年    3     月     4    日
                              書記官  王紀芸


司法院資訊處製作；財團法人民間司法改革基金會備份。
